【裁判字號】    98,家聲,530
【裁判日期】    981231
【裁判案由】    選定禁治產人監護人
【裁判全文】
臺灣臺中地方法院民事裁定             98年度家聲字第530號
聲  請  人  乙○○
            戊○○
相  對  人  甲○○
上列當事人間聲請選定受監護宣告人之監護人事件，本院裁定如
下：
    主  文
選定丙○○、己○○為相對人甲○○之共同監護人。
指定丁○○為會同開具財產清冊之人。
聲請費用由相對人負擔。
    理  由
一、本件聲請意旨略以：相對人甲○○（女、民國8年8月15日生
    、國民身分證統一編號：Ｚ000000000號）係聲請人之母，相
    對人自2、3年前因罹患老人失智症，致生活無法自理，雖經
    屢為延醫診治，均不見起色，達精神耗弱狀態，嗣經本院於
    98年10月23日以98年度禁字第362 號民事裁定宣告為禁治產
    人。惟相對人之配偶及父母均已死亡，並無法定監護人，為
    此聲請選定相對人之長子丙○○（男、41年2月16日生、國
    民身分證統一編號：Ｚ000000000號）、長女己○○（女、36
    年7月8日生、國民身分證統一編號：Ｚ000000000號）為相對
    人之共同監護人，並指定相對人之四女丁○○（女、49年 2
    月19日生、國民身分證統一編號：Ｚ000000000號）為會同開
    具財產清冊之人等語。
二、按民法總則中華民國97年5月2日修正之條文施行前，已為禁
    治產宣告者，視為已為監護宣告；繫屬於法院之禁治產事件
    ，其聲請禁治產宣告者，視為聲請監護宣告；聲請撤銷禁治
    產宣告者，視為聲請撤銷監護宣告；並均於修正施行後，適
    用修正後之規定，民法總則施行法第4條第2項定有明文。上
    開民法總則中華民國97年5月2日修正之條文，業於98年11月
    23日施行，故相對人甲○○應視為已受監護宣告，合先敘明
    。
三、次按受監護宣告之人應置監護人；法院為監護之宣告時，應
    依職權就配偶、四親等內之親屬、最近一年有同居事實之其
    他親屬、主管機關、社會福利機構或其他適當之人選定一人
    或數人為監護人，並同時指定會同開具財產清冊之人；法院
    選定監護人時，應依受監護宣告之人之最佳利益，優先考量
    受監護宣告之人之意見，審酌一切情狀，並注意下列事項：
    (一)受監護宣告之人之身心狀態與生活及財產狀況。(二)受監護
    宣告之人與其配偶、子女或其他共同生活之人間之情感狀況
    。(三)監護人之職業、經歷、意見及其與受監護宣告之人之利
    害關係。(四)法人為監護人時，其事業之種類與內容，法人及
    其代表人與受監護宣告之人之利害關係，修正後之民法第11
    10條、第1111條第1項、第1111條之1定有明文。
四、經查：
  (一)聲請人主張相對人為其母，相對人前經本院98年度禁字第36
    2 號民事裁定宣告為禁治產人在案，相對人之配偶及父母均
    已死亡等情，業據聲請人提出新、舊戶籍謄本、親屬系統表
    及本院98年度禁字第362 號裁定等件為證，並經本院依職權
    調閱上開卷宗覆核無誤，堪信為真正。從而，聲請人聲請選
    定相對人之監護人，即屬正當。
  (二)相對人目前由其長女己○○負責相關醫療照護事宜，並由四
    女丁○○負責管理相對人所有之財產，而相對人之子女丁○○到庭就由丙○○、己○○為相對人之共同監護人皆表示同
    意，是丙○○、己○○分別為相對人之長子、長女，且獲其
    他姊妹之同意，則由其等負責護養及照顧相對人並管理其財
    產，應能符合相對人之最佳利益，爰選定丙○○、己○○為
    共同監護人；又丁○○係相對人之四女，其願意擔任會同開
    具財產清冊之人，且相對人之子女丙○○、己○○到庭亦表
    示同意，爰併指定丁○○為會同開具財產清冊之人。
五、依非訟事件法第21條第2項、民事訴訟法第95條、第78條，
    裁定如主文。
中    華    民    國    98    年    12    月    31    日
                   家事法庭     法  官  郭妙俐
以上為正本係照原本作成。
如對本裁定抗告須於裁定送達後10日內向本院提出抗告狀，並應
繳納抗告費新臺幣1000元。
中    華    民    國    98    年    12    月    31    日
                                書記官  董美惠

司法院資訊處製作；財團法人民間司法改革基金會備份。
